【裁判字號】    99,審訴,3923
【裁判日期】    991117
【裁判案由】    毒品危害防制條例
【裁判全文】
臺灣高雄地方法院刑事判決            99年度審訴字第3313號
公  訴  人  臺灣高雄地方法院檢察署檢察官
被      告  乙○○
上列被告因違反毒品危害防制條例案件，經檢察官提起公訴（99
年度毒偵字第4385號、99年度毒偵字第6059號），被告於本院準
備程序進行中為有罪之陳述，經本院合議庭裁定由受命法官獨任
改依簡式審判程序審理，並判決如下：
    主  文
乙○○施用第一級毒品，累犯，處有期徒刑拾壹月；又施用第二
級毒品，累犯，處有期徒刑伍月；又施用第一級毒品，累犯，處
有期徒刑壹年月，扣案之海洛因肆包（毛重分別為零點伍公
克、零點貳捌公克、零點零壹公克、零點零肆公克及含海洛因之
包裝袋肆個）、甲基安非他命壹包（毛重零點伍肆公克及含甲基
安非他命之包裝袋壹個），均沒收銷燬之；扣案之吸食器貳只，
均沒收。應執行有期徒刑貳年月，扣案之海洛因肆包（毛重分
別為零點伍公克、零點貳捌公克、零點零壹公克、零點零肆公
克及含海洛因之包裝袋肆個）、甲基安非他命壹包（毛重零點伍
肆公克及含甲基安非他命之包裝袋壹個），均沒收銷燬之；扣案
之吸食器貳只，均沒收。
    事  實
一、乙○○前因施用毒品案件，經本院裁定送觀察勒戒後，認無
    繼續施用毒品之傾向，於民國89年1 月27日執行完畢釋放，
    並經臺灣高雄地方法院檢察署檢察官於同日以89年度偵緝字
    第140 號、89年度毒偵字第456 號為不起訴處分確定。旋因
    再犯施用毒品案件，經本院以89年度毒聲字第2932號裁定送
    觀察勒戒後，認無繼續施用毒品傾向，於89年9 月8 日執行
    完畢釋放，並經臺灣高雄地方法院檢察署檢察官於89年8 月
    31日以89年度毒偵緝字第408 號為不起訴處分確定。復因再
    犯施用毒品案件，經本院裁定令入戒治處所施以強制戒治，
    嗣經本院裁定停止戒治付保護管束，於90年5 月25日停止戒
    治而出所，於90年10月12日視為執行完畢。上開施用毒品犯
    行，經本院以90年度易字第1777號判決判處有期徒刑3 月確
    定，於91年3 月23日執行完畢出監。另因再犯施用毒品案件
    ，經本院以90年度毒聲字第7725號裁定令入戒治處所施以強
    制戒治，於92年3 月23日期滿執行完畢釋放。上開施用毒品
    犯行，經本院以91年度訴字第470 號判決判處有期徒刑8 月
    、5 月，應執行有期徒刑1 年確定，於93年3 月14日縮刑期
    滿執行完畢。復於94年間，因施用毒品案件，經本院以94年
    度簡字第3228號判決判處有期徒刑5 月確定，於95年5 月16
    日期滿執行完畢。另因偽造文書案件，經臺灣臺南地方法院
    以94年度訴字第1387號判決判處有期徒刑6 月確定。另因施
    用毒品案件，經本院以95年度訴字第669 號判決判處有期徒
    刑1 年，上訴後，經臺灣高等法院高雄分院以95年度上訴字
    第775 號判決駁回上訴，而告確定。上開2 罪嗣經臺灣高等
    法院高雄分院以96年度聲減字第542 號裁定減為應執行有期
    徒刑8 月確定，於96年7 月16日執行完畢出監。猶不知戒絕
    毒癮，明知海洛因及甲基安非他命分別係毒品危害防制條例
    第2 條第2 項第1 款及第2 款所分別明定之第一級毒品及第
    二級毒品，不得持有、施用，（一）復基於施用第二級毒品
    甲基安非他命之犯意，於99年3 月17日某時，在其位於高雄
    市○○區○○路118 之4 號住處內，以將甲基安非他命置入
    玻璃球燒烤，待產生煙霧後，吸食煙霧之方式，施用第二級
    毒品甲基安非他命1 次。另基於施用第一級毒品海洛因之犯
    意，於99年3 月20日某時，在前揭處所內，以將海洛因摻水
    後，置入針筒注射血管之方式，施用第一級毒品海洛因1 次
    。嗣於99年3 月21日下午3 時50分許，在高雄市新興區○○
    ○路與民主橫路口為警查獲，經得其同意採集尿液送驗，檢
    驗結果呈嗎啡及甲基安非他命陽性反應。（二）又基於施用
    第一級毒品海洛因、第二級毒品甲基安非他命之犯意，於99
    年8 月19日晚間8 時許，在其斯時位於高雄市三民區○○○
    街137 巷22號2 樓之居所內，以將海洛因及甲基安非他命置
    入玻璃球燒烤，待產生煙霧後，吸食煙霧之方式，同時施用
    第一級毒品海洛因及第二級毒品甲基安非他命1 次。嗣於99
    年8 月20日中午12時15分許，在高雄市苓雅區○○○路287
    號前，因形跡可疑為警盤查後發現其為毒品案件通緝人口，
    經其同意搜索前揭住處，當場扣得第一級毒品海洛因4 包（
    毛重分別為0.35公克、0.28公克、0.01公克、0.04公克及內
    含與海洛因難以析離，應一併視為毒品之包裝袋4 個）、第
    二級毒品甲基安非他命1 包（毛重0.54公克及內含與甲基安
    非他命難以析離，應一併視為毒品之包裝袋1 個）、乙○○
    所有供施用海洛因或甲基安非他命之吸食器2 只，經得其同
    意採集尿液送驗，檢驗結果呈嗎啡及甲基安非他命陽性反應
    ，而知上情。
二、案經高雄市政府警察局新興分局及苓雅分局移送臺灣高雄地
    方法院檢察署檢察官偵查起訴。
    理  由
一、本件被告乙○○所犯均係死刑、無期徒刑、最輕本刑為3 年
    以上有期徒刑以外之罪，其於準備程序中，就被訴事實為有
    罪之陳述，經本院告知簡式審判程序之旨，並聽取檢察官及
    被告之意見後，合議庭裁定由受命法官獨任進行簡式審判程
    序，合先敘明。
二、上開事實，業據被告於警詢、偵訊、本院審理時坦承不諱（
    見警一卷第2 頁、審訴3313卷第36頁反面、警二卷第7 頁、
    偵二卷第18頁、審訴3923卷第23頁反面）。且經警2 次採集
    其尿液送高雄市立凱旋醫院檢驗結果，被告尿液均分呈嗎啡
    及甲基安非他命陽性反應，有高雄市政府警察局新興分局偵
    辦毒品危害防制條例嫌疑人尿液採證代碼表、濫用藥物尿液
    檢體監管記錄表、高雄市政府警察局苓雅分局偵辦麻藥煙毒
    嫌疑人尿液採證代碼對照表、高雄市立凱旋醫院濫用藥物尿
    液檢驗報告2 份可稽（見警一卷第4 至6 頁、警二卷第21頁
    、偵二卷第23頁）。爰審酌：（一）氣相層析質譜儀（GC／
    MS ） 乃目前就藥物篩檢結果必須進一步確認時最常採用之
    確認方法，因此在良好的操作條件之下，以氣相層析質譜儀
    作藥物及其代謝物之定性及定量分析，幾乎不會有偽陽性反
    應產生，業經行政院國軍退除役官兵輔導委員會台北榮民總
    醫院於83年4 月7 日以（83）北總內字第03059 號函示明確
    。（二）海洛因係嗎啡經化學合成之半人工合成品，毒性倍
    於嗎啡，其經吸食或施打入人體，經新陳代謝作用又分解成
    嗎啡，故海洛因在進入人體後，均以嗎啡型態排於尿液中，
    故於吸食或施打海洛因者尿液中，可檢出嗎啡陽性反應，業
    經憲兵司令部80年5 月7 日以（80）鑑驗字第1746號函示明
    確。
    （三）而甲基安非他命經口服投與後約百分之70於24小時內
    自尿中排出，約百分之90於96小時內自尿中排出，且甲基安
    非他命成分之檢出與其投與方式、投與量、個人體質、採尿
    時間與檢測儀器之精密度等諸多方式有關，因此僅憑尿液中
    呈甲基安非他命陽性反應，並無法確實推算吸食時間距採集
    時間之長短，惟依上述資料推斷，最長不會超過4 日即96小
    時，亦經行政院衛生署藥物食品檢驗局81年2 月8 日81藥檢
    一字第001156號函示明確。從而，被告尿液經以氣相層析質
    譜儀鑑驗後，結果均分呈嗎啡及甲基安非他命陽性反應，已
    如前述，是依前開函示意旨，被告自白核與事實相符。
三、按毒品危害防制條例於92年7 月9 日修正公布，自93年1 月
    9 日施行，其中第20條、第23條將施用毒品之刑事處遇程序
    ，區分為「初犯」及「5 年內再犯」、「5 年後再犯」。依
    其立法理由之說明：「初犯」，經觀察、勒戒或強制戒治後
    ，應為不起訴處分或不付審理之裁定；經觀察、勒戒或強制
    戒治執行完畢釋放後，「5 年內再犯」者，因其再犯率甚高
    ，原實施之觀察、勒戒及強制戒治既已無法收其實效，爰依
    法追訴或裁定交付審理。至於經觀察、勒戒或強制戒治執行
    完畢釋放後，「5 年後再犯」者，前所實施之觀察、勒戒或
    強制戒治已足以遮斷其施用毒品之毒癮，為期自新及協助其
    斷除毒癮，仍適用「初犯」規定，先經觀察、勒戒或強制戒
    治之程序。從而依修正後之規定，僅限於「初犯」及「5 年
    後再犯」二種情形，始應先經觀察、勒戒或強制戒治程序。
    倘被告於5 年內已再犯，經依法追訴處罰，縱其第3 次（或
    第3 次以上）再度施用毒品之時間，在初犯經觀察、勒戒或
    強制戒治執行完畢釋放5 年以後，已不合於「5 年後再犯」
    之規定，且因已於「5 年內再犯」，顯見其再犯率甚高，原
    實施觀察、勒戒或強制戒治，已無法收其實效，即應依該條
    例第10條處罰（最高法院95年5 月9 日95年度第7 次刑事庭
    會議決議參照）。查被告前因施用毒品案件，經本院裁定送
    觀察勒戒後，因無繼續施用毒品傾向，於89年1 月27日執行
    完畢釋放，並經臺灣高雄地方法院檢察署檢察官於同日以89
    年度偵緝字第140 號、89年度毒偵字第456 號為不起訴處分
    確定。旋因再犯施用毒品案件，經本院以89年度毒聲字第29
    32號裁定送觀察勒戒後，因無繼續施用毒品傾向，於89年9
    月8 日執行完畢釋放，並經臺灣高雄地方法院檢察署檢察官
    於89年8 月31日以89年度毒偵緝字第408 號為不起訴處分確
    定。復因再犯施用毒品案件，經本院裁定令入戒治處所施以
    強制戒治，嗣經本院裁定停止戒治付保護管束，於90年5 月
    25日停止戒治而出所，於90年10月12日視為執行完畢。上開
    施用毒品犯行，經本院以90年度易字第1777號判決判處有期
    徒刑3 月確定，於91年3 月23日執行完畢出監。另因再犯施
    用毒品案件，經本院以90年度毒聲字第7725號裁定令入戒治
    處所施以強制戒治，於92年3 月23日期滿執行完畢釋放。上
    開施用毒品犯行，經本院以91年度訴字第470 號判決判處有
    期徒刑8 月、5 月，應執行有期徒刑1 年確定，於93年3 月
    14日縮刑期滿執行完畢。復於94年間，因施用毒品案件，經
    本院以94年度簡字第3228號判決判處有期徒刑5 月確定之事
    實，有臺灣高等法院被告前案紀錄表在卷可憑。是被告雖係
    於上開強制戒治執行完畢釋放5 年後再犯本案，然其前次所
    犯施用毒品案件，係在上開強制戒治執行完畢後5 年內所為
    ，而屬「5 年內再犯」之情形，依最高法院上開決議之意旨
    ，被告本件同時施用海洛因及甲基安非他命、施用海洛因及
    施用甲基安非他命之犯行，均應依法論科。從而，本案事證
    明確，被告犯行，堪予認定。
四、核被告所為，係犯毒品危害防制條例第10條第1 項之施用第
    一級毒品及同條例第10條第2 項之施用第二級毒品罪。被告
    持有第一級、第二級毒品之行為，均已為其後施用之高度行
    為所吸收，均不另論罪。被告同時施用第一級毒品及第二級
    毒品二罪（指99年8 月19日施用部分），為想像競合犯，應
    從一重之施用第一級毒品罪處斷。被告所犯上開同時施用第
    一、二級毒品罪、先後施用第一級毒品罪及施用第二級毒品
    罪，犯意各別、行為互殊，應分論併罰。又被告曾因如事實
    欄所示犯行，經法院判決如事實欄所示罪刑確定，於96年7
    月16日執行完畢之事實，此有前開前案紀錄表可佐，是其5
    年以內故意再犯本件有期徒刑以上之各罪，均為累犯，各應
    依刑法第47條第1 項規定，均加重其刑。本院審酌被告前經
    觀察勒戒、強制戒治及有期徒刑執行完畢，猶不思戒除毒癮
    ，顯見其並無堅定戒癮之意志，惟念其行為尚未危害他人及
    其犯後能坦承犯行，態度尚稱良好等一切情狀，分別量處如
    主文所示之刑，並依刑法第51條第5 款之規定，定其應執行
    刑，以資警惕。扣案之海洛因4 包（毛重分別為0.35公克、
    0.28公克、0.01公克、0.04公克及內含與海洛因難以析離，
    應一併視為毒品之包裝袋4 個）、第二級毒品甲基安非他命
    1 包（毛重0.54公克及內含與甲基安非他命難以析離，應一
    併視為毒品之包裝袋1 個），均係查獲之毒品，有高雄市政
    府警察局苓雅分局扣押物品目錄表、查獲涉嫌違反毒品危害
    防制條例案「毒品」初步鑑驗報告單、贓證物照片在卷可參
    （見苓雅分局卷第14、20、26至35頁），是不問屬於犯人與
    否，各依毒品危害防制條例第18條第1 項前段規定，諭知沒
    收銷燬。另扣案之吸食器2 只，均係被告所有供施用海洛因
    或甲基安非他命之物，業據被告供明在卷，爰依刑法第38條
    第1 項第2 款之規定，宣告沒收。
據上論斷，應依刑事訴訟法第273 條之1 第1 項、第299 條第1
項前段，毒品危害防制條例第10條第1 項、第2 項、第18條第1
項前段，刑法第11條、第47條第1 項、第55條、第51條第5 款、
第38條第1 項第2 款，判決如主文。
本案經檢察官甲○○到庭執行職務。
中    華    民    國    99    年    11    月    17    日
                    刑事第十庭  法  官  方錦源
以上正本證明與原本無異。
如不服本判決應於收受本判決後10日內向本院提出上訴書狀，並
應敘述具體理由，如未敘述上訴理由者，應於上訴期間屆滿後20
日內補提理由書狀於本院（均須按他造當事人之人數附繕本）「
切勿逕送上級法院」。
中    華    民    國    99    年    11    月    17    日
                                書記官  黃勤涵
附錄條文：
毒品危害防制條例第10條第1 項、第2 項：
施用第一級毒品者，處6 月以上5 年以下有期徒刑。
施用第二級毒品者，處3 年以下有期徒刑。

司法院資訊處製作；財團法人民間司法改革基金會備份。
